【裁判字號】    92,台上,3754
【裁判日期】    920710
【裁判案由】    違反肅清煙毒條例
【裁判全文】
最高法院刑事判決                              九十二年度台上字第三七五四號
    上  訴  人  台灣高等法院檢察署檢察官
    被      告  甲○○
右上訴人因違反肅清煙毒條例案件，不服台灣高等法院中華民國九十二年五月二十日
第二審判決（九十一年度上重訴字第一六號，起訴案號：台灣台北地方法院檢察署九
十年度偵緝字第一三六號），提起上訴，本院判決如左：
    主  文
原判決撤銷，發回台灣高等法院。
    理  由
本件原判決以第一審檢察官公訴意旨略稱，被告甲○○與潘作建、莊有鏢（上開二人
，均經判處無期徒刑確定）及顏永松（業經判處有期徒刑十三年確定）共同基於意圖
營利販賣毒品之概括犯意，組成走私、販賣第一級毒品海洛因集團。(1)自民國八十一
年二月起，連續兩度由被告前往中國大陸廣州市，向不詳姓名人士販入海洛英，再將
所購得之海洛因裝入旅行箱推車之鐵管中夾藏，每台旅行車約裝三百公克之海洛因，
由被告自中國大陸運輸海洛英且私運該公告管制物品至台灣售賣。(2)復自八十二年七
月底起至八十三年三月止，由被告常住於廣州市，向不詳姓名人士販入海洛英，而後
仍以前揭在推車鐵管中夾藏海洛因之方式，先後由潘作建、莊有鏢、顏永松輪流至大
陸廣州市，將以推車夾藏之海洛因經香港而私運該公告管制物品進入台灣，再由潘作
建分裝後售賣牟利。陳育成（經判決無罪確定）於八十二年十一月十二日出獄後，亦
參與上述集團而基於共同意圖營利販賣毒品之犯意聯絡，將該集團成員販入之海洛因
與顏永松輪流或一同以推車夾藏，由廣州市經香港而私運該公告管制物品，進入台灣
後交由潘作建分裝，以每兩新台幣（下同）五萬元之代價連續售賣予他人。其間於八
十二年七月至十月，分別由被告、潘作建在台北市○○街四０五巷，先後售賣海洛因
八兩予劉智榮（另案審理）；另於八十二年六月至十二月，由莊有鏢在台北市○○○
路○段三七０號前，先後共五、六次售賣海洛英予賴裕星（判處有期徒刑三年五月確
定），每次一兩或半兩。嗣於八十三年六月七日十二時許，經警在台北市○○街一四
六巷四十六號二樓潘作建住處，查獲潘作建所有供前開販毒用之工具電子秤一台及以
檳榔盒包裝之海洛英十五盒（淨重五四九公克）。(3)被告復基於前揭意圖營利販賣毒
品之概括犯意，於八十六年八月十一日，在中國大陸廣州市金鷹飯店內，以五十元人
民幣之代價，賣予周斌華（按經台灣桃園地方法院以八十六年度訴字第一七五五號判
處有期徒刑三年四月，上訴原審後，業經原審以八十七年度上訴字第一六０五號判決
免刑確定）第一級毒品海洛因零點二五公克。因認被告犯原肅清煙毒條例第五條第一
項之運輸毒品罪、販賣毒品罪及懲治走私條例第二條第一項之私運管制物品進口罪嫌
云云。惟經審理結果，認為不能證明被告犯罪，乃撤銷第一審論處被告共同連續販賣
毒品罪刑之判決，改判諭知被告無罪。固非無見。
惟查，(一)、煙毒犯劉智榮於八十二年十月十八日經警查獲後，即供述係被告提供海洛
因予伊販賣，於八十一年八月間，被告約伊到撫遠街馬路上談話，被告說他有辦法從
大陸走私海洛因，且願意以一兩五萬元賣給伊，伊以每兩六萬五至七萬元賣給他人。
被告同夥尚有「潘仔」、「莊仔」，伊祇賣他們三人提供之海洛因。八十二年十月九
日那趟，伊有投資四十萬元，由「小林」、「潘仔」「莊仔」在廣州購買海洛因，再
以行李夾帶方式走私到台灣，伊分得部分海洛因來販賣；經警提示潘作建、甲○○護
照照片，劉智榮即指認「潘仔」為潘作建、另一人即被告甲○○，並稱其二人共同販
賣海洛因予伊，「（你有無打電話給潘作建調海洛因？）我是和甲○○連絡，再由甲
○○交代潘作建和我連絡。」等情（見八十二年度偵字第九八七六號卷第九、三十二
、四十八、七十三頁）。事隔七、八個月，潘作建於八十三年六月七日案發被捕，在
檢察官偵查中亦謂「（劉智榮說是你及甲○○先後在撫遠街，以每兩五萬元之代價賣
海洛因給他？）有的，當時是甲○○及綽號『鴨仔』的人交海洛因給他，錢是綽號『
鴨仔』的人負責，我是跟著去，是八十二年八月至十月間的事。」（見八十三年度偵
字第一三０六０號卷第七十七頁），供承被告甲○○確有販賣海洛因予劉智榮之事實
。即六、七年之後，被告自大陸遣送返台，於偵審中猶自白「（莊某說除了他之外，
還有顏永松、潘作建均有幫你運送毒品，有何意見？）不是幫我，應該是一起，因為
每個人都有投資。」「（到底那些人有投資？）我、潘作建、顏永松、陳育成、莊有
鏢、游智榮」「每個人都是幾萬元，劉智榮是大股」「除劉某之外，我們每個人都認
識大陸賣貨的人，所以每個人都有出面去買過貨」「有些是夾帶在身上，有些放在行
李車（運來台灣）」（見九十年度偵緝字第一三六號卷第十八至二十頁）；又稱「（
你自己賣海洛因給何人？）有賣給劉智榮，但賣多少，已忘了。」（見第一審卷第十
一頁）「（那幾次你和潘作建合意從廣州帶『毒品』回來？）編號第六、七、八、九
、十等次是我和潘作建合意從廣州帶回來的。」「（潘作建如何處理？）他負責賣，
他先坐飛機到廣州拿貨，用旅行箱推車的鐵管中裝貨。每台可裝三百公克。」「（潘
作建帶貨在八十二年七月到十月帶貨回台灣先後賣給劉智榮你知道？）我知道。」（
見第一審卷第五十九、六十頁）「（有無賣毒品給劉智榮？）不是我本人給他的，是
透過潘作建給他的。」「（八十二年間有無一同到台北市○○街找劉智榮？）我頂多
和劉智榮見過一次面，八十二年我人在大陸。」（見第一審卷第八十七頁）。嗣於原
審該被告復坦承「八十二年八月間我到大陸地區後，就沒有回台灣。所以這個期間，
我只有在八十二年七月間見過劉智榮一次。我記得我有以一兩新台幣五萬元所有的價
格，販賣毒品三到五兩左右給劉智榮。我是在我的住所附近，與潘作建一起賣毒品給
劉智榮。」（見第二審卷第二十八頁）各情。綜合上述劉智榮、潘作建之證言及被告
之自白以觀，關於被告、潘作建確曾出賣海洛因予劉智榮，及劉智榮亦曾出資與被告
等人在廣州合購毒品等情，三人所供情節大致相符。若非真有其事，何以事隔多年之
後，被告之自白與七、八年前劉智榮、潘作建之供詞相合？此等劉、潘二人之供詞
及在潘作建住處查獲之十五盒海洛因是否足以佐證被告之自白真實可信？原審對此不
利於被告之事證未深入審究，徒以潘作建在原審翻供，改稱係「小張」賣毒予劉智榮
，與被告無關之詞，認為不能證明被告犯罪，顯屬率斷，而有調查未盡之能事。(二)、
煙毒犯周斌華於八十六年八月十五日自廣州轉機返回中正機場，即被警查獲非法施用
毒品海洛因，渠於警訊中自白於同年八月十一日在廣州曾以五十元人民幣向台籍人士
「林宏龍」購得０‧二五公克海洛因注射，並說明該「林宏龍」係同音，為台北縣人
，父母雙亡，有一位妹妹叫林淑惠，據伊所知林某均將毒品藏在行李車鐵管內交由旅
客帶回台北販售等語。嗣經警提供被告甲○○口卡片供其辨認，周斌華即指認伊所謂
之「林宏龍」即係甲○○無誤，並在口卡片捺印指認（見八十六年度偵字第一二０四
一號卷第三至五頁）。依據上述供詞內容詳盡以觀，似難認周斌華在應訊時正好毒癮
發作而有意識不清之情事，否則其言及向「林宏龍」購買毒品時，何以尚能說明此係
「同音」者，以促請警察注意。又被告於第一審應訊時，陳明「請通知我妹妹林淑惠
」（見九十年度聲羈字第二五號卷第五頁），足徵前述周斌華在警訊中之供述應非空
言，其對被告有相當之認識，不致誤認。乃原審未詳細斟酌，亦未傳訊承辦警員到庭
說明周斌華在警訊時，其精神狀態如何，以為研判上開供述之憑信力如何。即逕以周
某在第一審改謂，渠於警訊時已因毒癮發作而癱軟，因認其有無清醒之意志，有無能
力以口卡上不清晰之照片指認販賣毒品者為何人，顯有疑義，認為周斌華在警訊之供
證，不足採信。同屬調查未盡。檢察官上訴意旨，指摘原判決不當，非無理由，應認
有撤銷發回更審之原因。
據上論結，應依刑事訴訟法第三百九十七條、第四百零一條，判決如主文。
中      華      民      國    九十二    年      七      月      十      日
                              最高法院刑事第六庭
                                  審判長法官  吳  雄  銘
                                        法官  池  啟  明
                                        法官  石  木  欽
                                        法官  郭  毓  洲
                                        法官  吳  三  龍
      右正本證明與原本無異
                                              書  記  官
中      華      民      國    九十二    年      七      月     十四     日
                                                                        Ｌ


司法院資訊處製作；財團法人民間司法改革基金會備份。
